臺灣苗栗地方法院刑事判決　　　　　　　 95年度易字第782號
公　訴　人　臺灣苗栗地方法院檢察署檢察官
被　　　告　甲○○
　　　　　　　　　　　號
被　　　告　丁○○
上列被告因竊盜等案件，經檢察官提起公訴（95年度偵字第4395
、5002號），本院判決如下：
     主  文
甲○○牙保贓物，累犯，處有期徒刑陸月。又共同犯攜帶兇器竊
盜罪，累犯，處有期徒刑壹年。扣案之六角扳手壹支沒收。應執
行有期徒刑壹年伍月。扣案之六角扳手壹支沒收。
丁○○故買贓物，處有期徒刑陸月，如易科罰金，以新台幣壹仟
元折算壹日。
          犯罪事實
一、甲○○前曾因竊盜及贓物罪，於民國88年11月間，經台灣高
    等法院分別判處有期徒刑8 月及5 月，定應執行刑為有期徒
    刑1 年確定，而接續其他案件執行，而於94年11月8 日縮刑
    期滿執行完畢。
二、甲○○明知戊○○請其代覓買主之型號EX-200-2型日立牌挖
    土機（下稱甲車）為戊○○竊取所得之贓物（戊○○此部分
    所涉竊盜，另於臺灣臺中地方法院起訴裁判），竟基於牙保
    贓物之故意，安排以新台幣11萬5 千元賣予綽號「鴨仔」之
    丁○○，並居中代為收受及轉付價金。戊○○則於95年8 月
    6 日中午，在苗栗交流道附近一處空地交付上開挖土機。
三、事隔數日後，丁○○以戊○○所交付之挖土機型號不符為由
    ，將上開挖土機退還戊○○，惟戊○○已無法返還價金。丁○○因而不斷催促甲○○及戊○○儘速返還上開價金。甲○○及戊○○為向丁○○有所交代，竟共同意圖為自己不法之
    所有，基於竊盜之犯意聯絡，由甲○○事先選定下手目標，
    並與丁○○商議以13萬5 千元成交，其中11萬5 千元以先前
    之價金抵償，再由丁○○貼補2 萬元。另並通知丁○○僱請
    不知情之板車司機連紋隆前往接貨。95年8 月17日17時許，
    戊○○即前往苗栗縣竹南鎮崎頂里6 鄰第4 公墓旁之工地，
    以其自備客觀上可供兇器使用之六角扳手1 支，插入停放在
    該處乙○○所有之小松牌PC120 型挖土機（下稱乙車）鑰匙
    孔內發動，將挖土機開至連紋隆所駕駛之車牌號碼720-FH號
    之板車上，而竊取得手。事後甲○○及戊○○即朋分丁○○
    依約再給付之2 萬元，由甲○○取得5000元，其餘歸戊○○
    所有（以上戊○○竊盜犯行，已經本院判處罪刑確定）。另
    一方面，丁○○取得上開挖土機後，為恐失主發現，乃輾轉
    指示載往崎頂火車站後方、苗栗縣三灣鄉○○○○○路邊停
    放。但最後仍為警循線查獲。
四、案經苗栗縣警察局竹南分局報告臺灣苗栗地方法院檢察署檢
    察官偵查後起訴。
    理  由
一、認定犯罪事實所憑之證據及理由
    訊據被告甲○○對於上述牙保贓物之事實，均坦承不諱，但
    對於竊盜犯行，則矢口否認，辯稱：並未下手行竊，戊○○
    下手行竊時，其並未在場云云。被告丁○○亦否認有故買贓
    物犯行，辯稱：並不知道其所購買之挖土機是贓物云云。惟
    查：
（一）由以下被告甲○○以證人身分於本院審理中之作證內容（
      本院卷第174-175 頁），已明確顯示：被告甲○○確有參
      與本件竊盜之事先目標選定及聯絡工作，事後亦參與贓款
      之分配，而有確實之犯意聯絡及行為分擔：
   1、檢察官問：你要如何對蔡交代？
      被告王答：我一直逼盧，叫他趕快去把車牽回來，我就叫
      他再去偷一台‧‧‧；後來我們有一天去烤肉，看到第二
      台挖土機（即乙車），我就告訴他不然就偷這台。
   2、檢察官問：為何牽第二台挖土機，板車司機是誰聯絡的？
      被告王答：我聯絡蔡的，請他去叫車。
   3、檢察官問：你知道盧要偷第二部挖土機？
      被告王答：知道，他和我都快被那筆錢逼死，因為蔡一直
      逼我還錢，我只好逼盧去偷一台。
   4、檢察官問：盧拿到2 萬元後，他拿給你多少錢？
      被告王答：5000元，我又拿拖車的錢給連紋隆，剩下3000
      元在我那裡。
（二）證人即共犯戊○○亦於本院審理中具結指證：「他（指被
      告王）跟我是共犯，地點是他說，挖土機是他選的，載挖
      土機的車子也是他聯絡的，所以他不可能不知道」等情（
      本院卷第163 頁）。至於雖其又指稱被告甲○○當時騎著
      機車在附近繞來繞去，但證人即當時之板車司機連紋隆已
      於本院同時證稱：當時沒有其他機車在附近跑，只有一台
      機車，不過騎機車的人確定不是被告甲○○等語（本院卷
      第168 、169 頁），被告甲○○亦否認有在現場，故此部
      分基於罪疑唯輕原則，應認定被告並無在場把風警戒之行
      為。
（三）被告甲○○與戊○○共同偷竊乙車給被告丁○○後，被告
      丁○○補貼之價金為2 萬元，已經被告甲○○及證人戊○○於本院證述明確（本院卷第162 、174 頁），雖被告甲○○於偵查中曾一度供稱：被告丁○○僅有給1 萬6 千元
      ，有4 千元是扣掉板車的錢（偵4395號卷第75頁），但據
      板車司機連紋隆於本院所證，板車的費用僅有1500元，且
      也還沒有收到（本院卷第167 頁）等情，應認被告甲○○
      及證人戊○○於審理中之證述較可採信。
（四）證人戊○○於偵查中亦指證：偷來的甲車是被告甲○○介
      紹賣給鴨仔（即被告丁○○），而鴨仔知道該車是偷的等
      情（偵4395號卷第207 頁）。對照甲車的失主丙○○於警
      詢中稱：甲車是於94年年底購入，購入時為新台幣70萬元
      等語（偵5002號卷第32頁背面），被告丁○○卻於約8 個
      月後的95年8 月即以11萬5 千元之金額購入（此成交金額
      為被告甲○○於偵訊中陳述明確，並為共犯戊○○於本院
      審理中所確認，偵4395號卷第209 頁、本院卷第160 頁）
      ，金額相差之大，若非贓物，豈有如此便宜之理？故應可
      認被告丁○○購買當時確有故買贓物之故意。
（五）被告戊○○雖於本院審理中改稱：甲車是賣給名為阿東之
      男子，不是賣給被告丁○○，但其亦指出：當時被告丁○○也有去（本院卷第150 、160 頁），而被告丁○○已於
      本院審理中供稱：「當時我是說要買中古的，我有拿錢給
      他（指被告甲○○），他有牽一台挖土機到我工作的地方
      來」等語（本院卷第103 頁），顯見甲車確實為被告丁○○所購買無誤。
（六）被告丁○○雖又辯稱：當時有說是買中古車，但看到（甲
      車）後，發現不是中古車，於是退還，他（指被告甲○○
      ）說要補一台中古的給我，但後來也沒有看到云云（本院
      卷第103 頁）。惟被告甲○○於作證時已證稱：偷到乙車
      時，放置的地點就是由被告丁○○決定，被告丁○○事後
      也再有補貼2 萬元等情（本院卷第174 頁），而其中有補
      貼2 萬元乙事也與證人戊○○所證相符，由此可見被告丁○○所辯，並不可採信。更何況，倘如其所辯，其看到甲
      車發現不是中古車之後，即將之退還，則對被告甲○○即
      應存有戒心，何以還會有替被告甲○○雇用連紋隆前往載
      運乙車之事（因此由其決定乙車放置地點）？由此觀之，
      被告丁○○應自始至終均有購買贓物之認識，始符合事實
      。
（七）此外，甲車車主丙○○、乙車車主乙○○亦均於警詢中證
      稱渠等之挖土機失竊，並有相關照片多張、扣案之六角扳
      手1 支、0000000000（被告甲○○持用）、0000000000（
      被告丁○○持用）兩門號於95年8 月15日至同年月18日之
      雙向通聯記錄均附於卷中可為佐證。至於被告甲○○另聲
      請調查共犯戊○○之所謂「幕後主使人」（本院卷第178
      頁），核與其犯罪事實無涉，並無調查必要，應予駁回，
      併此敘明。
（八）綜前所述，被告兩人所辯，均屬卸責之詞，不可採信。本
      件事證明確，應依法論科。
二、論罪科刑之理由
（一）核被告甲○○所為係犯刑法349 條第2 項之牙保贓物罪及
      同法第321 條第1 項第3 款之加重竊盜罪。被告丁○○所
      為，係犯刑法第349 條第2 項之故買贓物罪。被告丁○○
      經被告甲○○從中牙保，先購買甲車，退還後，又收受乙
      車，再以2 萬元貼補，從整體觀之，關於乙車之交易僅在
      取代原先甲車之交易，倘分別予以論罪，恐屬過度評價，
      故應認僅成立一個故買贓物罪。
（二）被告甲○○所為之加重竊盜犯行，與共犯戊○○有犯意聯
      絡及行為分擔，為共同正犯。
（三）被告甲○○所犯牙保贓物及加重竊盜罪，犯意各別，行為
      互殊，應分論併罰。
（四）被告甲○○有如犯罪事實欄首段所載之前科及受徒刑之執
      行情形，其於徒刑執行完畢後，5 年內又故意犯上述兩件
      有期徒刑以上之罪，均為累犯，各應依法加重其刑。
（五）審酌被告甲○○前科累累，且先前即有多次竊盜、贓物犯
      行，遭判刑執行（其中最重有判刑有期徒刑2 年6 月，刑
      前強制工作3 年），此次之竊盜、贓物犯行均為累犯；被
      告丁○○先前有槍砲前科，此各有臺灣高等法院被告前案
      紀錄表可證。本件竊盜、贓物犯行（包括故買及牙保）之
      對象均為被害人工作使用之挖土機，價值非低（據被害人
      稱：甲車之價值為70萬元，乙車之價值有100 萬元），其
      中甲車迄今未尋獲，乙車已經被害人領回，有贓物領據可
      憑，其中被告丁○○前後付款共13萬5 千元，但贓物已被
      追回，其並無實質獲利，又被告甲○○就牙保贓物部分坦
      承犯行，就竊盜部分與被告丁○○就其故買贓物犯行，均
      矢口否認犯行，欠缺悔意，此部分有從重量刑之必要等一
      切情狀，分別量處如主文所示之刑。並就被告丁○○部分
      依法定其易科罰金之折算標準；就被告甲○○部分，依法
      定其應執行之刑。
（六）扣案之六角扳手1 支為共犯戊○○所有且係供犯罪所用之
      物，已經共犯戊○○於警詢中坦承其事（偵4395號卷第21
      頁）並於扣押物品目錄表上簽名確認（同上卷第64頁），
      故依刑法第38條第1 項第2 款規定宣告沒收。
 三、適用之法律：
（一）刑事訴訟法第299 條第1 項前段。
（二）刑法第28條、第321 條第1 項第3 款、第349 條第2 項、
      第47條第1 項、第41條第1 項前段、第51條第5 款、第38
      條第1 項第2 款。
（三）刑法施行法第1 條之1 第1 項、第2 項前段。
本案經檢察官黃棋安到庭執行職務。
中　　華　　民　　國　　96　　年　　4 　　月　　19　　日
                  刑事第一庭    審判長法　官  劉  興  浪
                                      法  官  羅  貞  元
                                      法  官  蔡  志  宏
以上正本證明與原本無異。
如不服本判決，應於判決送達後10日內向本院提出上訴狀（應抄
附繕本）。告訴人或被害人如對於本判決不服者，應具備理由請
求檢察官上訴，其上訴期間之計算係以檢察官收受判決正本之日
期為準。
                                      書記官  陳  建  分
中　　華　　民　　國　　96　　年　　4 　　月　　19　　日
附記論罪之法條全文
中華民國刑法第321 條第1項第3款
（加重竊盜罪）
犯竊盜罪而有左列情形之一者，處6 月以上、5 年以下有期徒刑
：
三  攜帶兇器而犯之者。
中華民國刑法第349 條第2項
（普通贓物罪）
搬運、寄藏、故買贓物或為牙保者，處5 年以下有期徒刑、拘役
或科或併科1 千元以下罰金。
